【裁判字號】    91,上易,1814
【裁判日期】    920130
【裁判案由】    偽造有價證券
【裁判全文】
臺灣高等法院高雄分院刑事判決                  九十一年度上易字第一八一四號
    上  訴  人  臺灣高雄地方法院檢察署檢察官
    被      告  甲○○  男  .
右上訴人因被告偽造有價證券案件，不服臺灣高雄地方法院九十一年度易字第三二二
號中華民國九十一年十一月十五日第一審判決（起訴案號：臺灣高雄地方法院檢察
署九十一年度偵字第一二四一五號）提起上訴，本院判決如左：
    主  文
上訴駁回。
    理  由
一、公訴意旨略以：被告甲○○於民國九十一年五月六日十二時三十分許，在臺中縣
    王田交流道旁之某家餐廳內，以每張新台幣（下同）五十八元之價格，向一位不
    詳姓名之男子，購得偽造之高速公路回數票證七十張後，即基於概括犯意，於同
    年五月七日，駕駛車牌號碼ＫＱ─○三八號聯結車上國道一號中山高速公路行駛
    ，沿路經過員林、斗南、新營收費站時，連續以偽造之回數票證繳交通行車受益
    費，嗣於同日二十二時三十二分許，途經岡山收費站時，經收費員謝汶諭發覺有
    異報警查獲，因認被告涉犯刑法第二百零三條後段之行使偽造往來客票罪嫌。
二、按犯罪事實應依證據認定之，無證據不得推定其犯罪事實；不能證明被告犯罪者
    ，應諭知無罪之判決，刑事訴訟法第一百五十四條、第三百零一條第一項分別定
    有明文。又認定不利於被告之事實，須依積極證據，苟積極證據不足為不利於被
    告事實之認定時，即應為有利於被告之認定，更不必有何有利之證據，最高法院
    三十年度上字第八一六號判例參照。
三、本件公訴人認被告甲○○涉有右揭犯行，係以被告之自白、證人謝汶諭之證述，
    並佐以永豐紙業股份有限公司（下稱永豐公司）鑑定函、扣案之偽造回數票證六
    十七張為主要論據。訊據被告甲○○固坦承以每張五十八元之價格，向不詳姓名
    男子購得本案偽造之回數票證七十張，惟堅詞否認有何行使偽造回數票證之犯行
    ，辯稱：伊不知道購得之回數票證是假的，因為有些司機繞路不走高速公路，所
    以有多餘的回數票證出售，且以前曾在檳榔攤買過回數票證，每張售價也是五十
    八元，且國道高速公路所出售之聯結車回數票優待票每張也是六十一點七元，因
    此並未覺得本次購買價格特別便宜等語。經查：
（一）被告自警訊、偵查、原審至本院審理中始終堅稱不知購買之回數票是偽造的等
      語，而扣案之偽造交通部臺灣區○道○○○路局聯結車回數票證六十七張，雖
      經承印之永豐公司依其紙張、印刷、號碼等特性，判定確為偽票無誤，有該公
      司九十一年五月二十日永紙總字第○九九號函及交通部臺灣區○道○○○路局
      九十一年五月二十一日業字第○九一○○一一六八一號函附卷可參（見警卷第
      四、五頁），惟經原審法院向永豐公司函取該公司承印之聯結車回數票證樣本
      三張（附於原審卷第十七頁），與本件扣案之回數票證用肉眼比較結果，除顏
      色濃淡有些許差異外，二者之紙質、字型、字體大小、花樣幾乎完全相同，且
      偽造之回數票證號碼部分排列整齊以紅黑顏色摻雜之暈染方式印刷，並且均為
      連續號碼（Ｄ優0000000000至00000000號、及Ｄ優0000000000至00000000號）
      ，其中亦無相同號碼之情況（通常偽造者，為節省印版成本，會以一偽造版本
      偽造多張同種號碼情形），除非為相關專業人士否則實難一望即知扣案回數票
      證係屬偽造，況被告向不詳姓名男子購得回數票證共計七十張，分別在員林、
      斗南、新營收費站各使用一張，最後行經岡山收費站時，始為該站收費小姐謝
      汶諭發現係屬偽造，而扣得剩餘之六十七張回數票證，則專業之收費站服務員
      尚且不一定能夠辨識扣案之回數票證是否係偽造，一般民眾無法分辨，應屬合
      理。
（二）再者一般聯結車回數票證每張售價六十五元，若一次購買一百張則可以優待價
      每張售價六十一點七五元購得（票面上印有聯結車新台幣61‧75元字樣），且
      回數票證並無限定於特定地點出售，坊間檳榔攤、加油站等商家均有出售回數
      票證之業務，且為促銷或吸引顧客，各商家亦多以每張低於政府公定價格數元
      之價格出售回數證，此為一般社會大眾所周知之事實，又受僱司機取得僱主交
      付使用之回數票證後，不走國道高速公路而走省道，再將回數票證以低於政府
      公定價格向他人兜售，賺取些許利益，亦有可能，是被告辯稱以低於聯結車公
      定優待價格僅三點七五元之每張五十八元之價格購買本案回數票證，尚非以顯
      不合理之低價購買，況被告係以自己之聯結車向車行靠行，車行所支付之運費
      中已包含經過國道高速高路收費站之費用，被告無須取得回數票證收據向車行
      報帳，業經被告於本院審理時陳述明確（見原審卷第二二、二三頁），則被告
      無須購買有收據聯之回數票證，而向他人買受散裝、無收據聯而較為低價之回
      數票證，亦屬合理，又一般知偽鈔而收購使用者，收購人大皆係以一比四（真
      鈔一萬元收購偽鈔四萬元）使用，即以數倍之重大不法利益來賭使用偽鈔萬一
      遭查獲應負刑責之對價，本件茍被告知係偽造回數票而購買，衡情應以面額約
      四分之一或更低價格買受使用，豈有將每張來回票面額為六十一點七五元之價
      格，以極相近五十八元價格購買之理？是被告辯稱：有些司機因為繞路不走高
      速公路，所以有多餘的回數票證出售，且以前曾在檳榔攤買過回數票證，每張
      售價也是五十八元，並未覺得本次購買價格特別便宜，不知道購得之回數票證
      是假的等語，不悖常情，應堪採信。
（三）綜上所述，扣案回數票證印製精美，常人實難以肉眼辨識係屬偽造，且被告所
      購價格並非顯不合理，尚難僅因扣案回數票證經鑑定確屬偽造，即遽認被告明
      知該票證係屬偽造而行使，公訴人所舉之證據不足證明被告甲○○有刑法第二
      百零三條後段之行使偽造往來客票罪之犯行，此外，復查無無其他積極具體事
      證足資證明被告確有公訴人所指犯行，被告之犯罪不能證明，原審因而諭知被
      告甲○○無罪之判決，核無不合，檢察官上訴意旨，仍執前詞，指摘原判決不
      當，為無理由，應予駁回。
據上論斷，應依刑事訴訟法第三百六十八條，判決如主文。
本案經檢察官林應華到庭執行職務。
中      華      民      國    九十二    年      一      月     三十     日
                              臺灣高等法院高雄分院刑事第七庭
                                  審判長法官  李春昌
                                        法官  黃憲文
                                        法官  莊飛宗
右正本證明與原本無異。
不得上訴。
                                      書記官  張明賢
中      華      民      國    九十二    年      二      月     七       日
                                                                    Ａ


司法院資訊處製作；財團法人民間司法改革基金會備份。
